臺灣高等法院刑事判決　　　　　　　　94年度上訴字第2460號
上　訴　人
即　被　告　甲○○
　　　　　　　　　　　號3樓
選任辯護人　易定芳律師
上列上訴人因違反廢棄物清理法等案件，不服臺灣桃園地方法院
93年度訴字第385號，中華民國94年4月6日第一審判決（起訴案
號：臺灣桃園地方法院檢察署92年度偵字第18731號），提起上
訴，本院判決如下：
    主  文
原判決關於甲○○部分撤銷。
甲○○共同未依廢棄物清理法第四十一條第一項規定領有廢棄物
清除、處理許可文件，從事廢棄物清除、處理，處有期徒刑壹年
，緩刑參年。
    事  實
一、緣許哲維（綽號「老三」，未據起訴）於不詳時間取得占有
    坐落於前臺灣省政府核定公告為山坡地保育利用條例內所屬
    之山坡地之桃園縣龜山鄉○○○段陳厝坑小段1、1之2、15
    、15之7（均陳希高祭祀公業所有）、35地號（為陳朝儀所
    有）土地（上開5筆土地下稱系爭土地），未依廢棄物清理
    法之規定，列明事業技術人員與清除工具、方法、設備及場
    所，並向所屬地方機關申請核發許可證或核備文件，不得從
    事廢棄物之處理業務，且在系爭土地上不得從事廢棄物之處
    理，於未經土地所有人同意，仍擅自提供予不特定之司機載
    運廢棄物傾倒在系爭土地，並於92年11月4日以每日新臺幣
    （下同）1萬元之代價向不知情之賀金華（業經原審判決無
    罪確定）租用其所有小松牌PC3O0LC-5型之挖土機及司機1名
    ，欲在同年月6日至系爭土地將司機所載運傾倒之廢棄物予
    以整平。
二、甲○○明知其未依廢棄物清理法第41條規定，領有廢棄物清
    除、處理許可證或核備文件，亦不得在系爭土地上從事廢棄
    物之處理，即以日薪3,000元之代價，受僱於不知情之賀金
    華，於民國92年11月6日上午9時30分許，與許哲維所僱用不
    詳姓名成年男子10名及均未取得廢棄物清除、處理許可證或
    核備文件之營業大貨車司機邱煥深、黃奇富、張聰明、柯聰
    進、乙○○及另約10餘名不詳姓名年籍之成年營業大貨車司
    機，基於犯意聯絡及行為分擔，於營業大貨車司機邱煥深等
    人，自某工地載運之廢棄物至系爭土地傾倒，由許哲維所僱
    用該不詳姓名成年男子10名，在系爭土地負責指揮載運廢棄
    物之車輛進出事宜；甲○○則駕駛挖土機，在系爭土地上將
    所傾倒之廢棄物予以清除、處理，迄同日下午5時許，邱煥
    深駕駛車牌號碼SN-630號營業大貨車，自桃園縣龜山鄉樂善
    寺附近載運營建廢棄土14.5立方公尺在系爭土地傾倒後，甲
    ○○駕駛挖土機將該等廢棄物填平，另乙○○駕駛車號875-
    GR號營業大貨車、張聰明駕駛ＦＹ─915號營業大貨車、黃
    奇富駕駛ＧＶ─968號營業大貨車、柯聰進駕駛ＧＳ─038號
    營業大貨車在系爭土地欲棄置建築工地廢棄物，於尚未傾倒
    前為警查獲（邱煥深、黃奇富、張聰明、柯聰進4人均業經
    台灣桃園地方法院？？判處有期徒刑1年2月，緩刑3年確定
    ，乙○○經原審判處有期徒刑1年2月，撤回上訴確定）。
三、案經桃園縣警察局龜山分局報請臺灣桃園地方法院檢察署檢
    察官偵查起訴。
    理  由
一、訊據上訴人即被告甲○○固坦承，其未領得廢棄物清除、處
    理之許可文件，於92年11月6日，以每日3,000元之代價受僱
    於賀金華，在系爭土地駕駛小松牌PC300LC-5型之挖土機，
    已將其他約10餘名不詳姓名之營業大貨車司機所傾倒之廢棄
    物與同案被告邱煥深傾倒之廢棄物整平及乙○○、黃奇富、
    張聰明、柯聰進等人預備在系爭土地傾倒廢棄土時為警查獲
    等情不諱，惟辯稱：伊不認識許哲維，伊僅領有重機械合格
    操作證明，伊不知將土地整平之行為係屬違法云云。
二、
  (一)按被告以外之人於審判外之言詞或書面陳述，除法律有規
    定者外，不得作為證據。又被告以外之人於審判外之陳述，
    經當事人於審判程序同意作為證據，法院審酌該言詞陳述或
    書面陳述作成時之情況，認為適當者，亦得為證據。當事人
    、代理人或辯護人於法院調查證據時，知有第159條第1項不
    得為證據之情形，而未於言詞辯論終結前聲明異議者，視為
    有前項之同意，刑事訴訟法第159條第1項及第159條之5分別
    定有明文。查被告甲○○對同案共同被告邱煥深、黃奇富、
    張聰明、柯聰進、乙○○、賀金華等人於警詢時之陳述，在
    本院準備程序中，就證據能力一節均表示無意見，且未於本
    案言語辯論終結前聲明異議，本院審酌渠等於警詢時之陳述
    係於案發後就親身經歷之事實所為者，依渠等陳述作成時之
    情況，並不無適當之情形，自得為證據，合先敘明。
  (二)系爭土地即桃園縣龜山鄉○○○段陳厝坑小段1、1之2、15
    、15之7地號土地，係屬陳希高祭祀公業所有，另同小段35
    地號土地係屬陳朝儀所有，此有上開土地之土地登記謄本各
    1份在卷可稽（原審卷1第32至36頁）。另系爭土地於68年11
    月21日經行政院以台68經字第11701號函核定，前臺灣省政
    府於69年2月6日農山字第120166號函公告為山坡地保育利用
    條例第3條第1項所稱之山坡地，亦有桃園縣政府公函一紙附
    卷可參（原審卷1第161頁）。
  (三)
  證人許哲維於原審審理時證稱：（問：被告賀金華你認識否
    ？）是經由周文章介紹認識的，（問：後來有無叫被告賀金
    華的怪手去做事？在何處？）我不知道地點在那裡，我叫（
    以0000000000行動電話聯絡）被告賀金華跟對方林口那家公
    司聯絡，（問：92年11月6日有無到事發現場龜山鄉○○○
    段陳厝坑小段1地號等土地？）如果我記得沒錯，92年11 月
    5日那天晚上被告賀金華跟我說他不能去，他會請怪手司機
    過去，（問：你有無綽號？）因為我家裡排行第三，都叫我
    『老三』」等語（見原審卷2第127至129、133頁，原審94年
    2月16日審判筆錄第4頁至第6頁、第10頁）。又0000000000
    號行動電話，係證人胡怡君申請交給許哲維使用等情，經許
    哲維於原審承認在卷，並經證人胡怡君於原審結證屬實（見
    原審卷2第34頁，93年7月30日審判筆錄第7頁），復有和信
    電訊股份有限公司93年6月25日傳真之用戶申請資料1紙附卷
    為憑（原審卷1第160頁），堪認綽號「老三」之人，即為使
    用胡怡君所申請0000000000號行動電話之證人許哲維，應可
    認定。
  證人周文章於原審審理時證稱：（問：認識被告賀、陳否？
    ）認識。（問：你知道他們在做什麼工作嗎？）知道，被告
    賀是跟我同行，從事挖土機出租業，被告甲○○是挖土機的
    操作手。（問：你介紹被告賀給許哲維的時候，有無打電話
    給被告賀說有客人需要挖土機工作？）有。（見原審卷2第
    162至164頁）。
  綜上，系爭土地，確由證人許哲維占用，提供予他人傾倒廢
    棄物，至為明確。
  (四)經查：
  同案被告乙○○為警查獲時，其所駕駛車號875-GR號營業大
    貨車上，載有廢木材、廢塑膠材質之打包帶、廢磚塊等物，
    有查獲照片1紙附卷為憑（見上開偵查卷第61頁），所載運
    之物品係屬「土木及建築廢棄物」，此經原審函送桃園縣政
    府環境保護局鑑定同案被告乙○○案發當時所載運之物是否
    為廢棄物（即前揭偵查卷第61頁所示），經該局於93年7月1
    9日以桃環廢字第0930042373號函示明確（原審卷2第11頁）
    是同案被告乙○○所載運之物品，確屬廢棄物無訛。
  被告甲○○於警詢及原審時供稱：「我工作性質為將傾倒完
    的廢土，用挖土機土平整地，於92年11月6日下午5時許在現
    場整地，負責將被告邱煥深等人倒下或預備倒下之廢棄土整
    平。」等語（見上開偵查卷第16頁、原審卷1第65頁），其
    原審供承：伊在系爭土地上看到已經傾倒之廢土已有10餘台
    砂石車之量等語（原審卷1第65頁），核與證人邱煥深結證
    之情節相符，足見被告甲○○必已知其係受僱在系爭土地上
    操作該挖土機將現場司機所傾倒之廢棄物填平，按被告甲○
    ○既取得重機械操作－挖掘機之技術證明，有中華民國技術
    士證一紙附卷可查，基於原審已知對於以廢棄土填平土地應
    取得廢棄物處理之許可文件一情，應有認識，且被告甲○○
    自陳未取得廢棄物處理之許可文件，故其就未取得廢棄物處
    理之許可文件，仍從事廢棄物清除、處理行為，其主觀上亦
    具有認識甚為明顯，故被告甲○○辯稱不知將廢棄土填平土
    地之行為係屬違法云云，即無為採。又系爭土地確屬山坡地
    保育利用條例第3條第1項所稱之山坡地，已如上述，參諸被
    告甲○○於本院陳稱：現場旁即為山谷等語（本院卷第54頁
    ），則其對於系爭土地之地形及坡度亦有瞭解，自必知悉系
    爭土地之地形應屬山坡地無訛。
  以同案被告邱煥深及另10餘名大貨車司機在系爭土地上傾倒
    之廢土，被告甲○○以挖土機於大貨車傾倒廢棄物後將之填
    平，清除、處理之廢棄物，其清除、處理之廢棄物面積、容
    量，以最有利於被告甲○○方式計算後，至少應有約159.5
    立方公尺（設若每車皆如邱煥深所駕駛之大貨車容量14.5立
    方公尺，共11車，14.5×11＝159.5）。此外，經桃園縣政
    府龜山鄉公所、桃園縣政府警察局龜山分局大坑派出所於92
    年11月6日下午5時至上揭土地會勘後，亦認為系爭土地確有
    傾倒廢棄物無誤，並有桃園縣山坡地保育利用管理查報與取
    締案件會勘紀錄1紙在卷可稽（見上開偵查卷第46頁），又
    經臺灣桃園地方法院檢察署檢察官於92年12月30日會同桃園
    縣政府水務局水保課、龜山清潔隊、桃園縣桃園地政事務所
    、桃園縣警察局龜山分局警員等人員至現場履勘及經桃園縣
    桃園地政事務所人員現場測量並繪製土地複丈成果圖附卷為
    憑，依臺灣桃園地方法院檢察署檢察官於92年12月30 日至
    現場勘驗結果，現場係一緊臨山坡邊坡，以目視辨視廢棄物
    包含木片、紙板、塑膠袋、帆布袋、塑膠管、水泥塊及碎磚
    等物，此有勘驗筆錄1份在卷可稽，復有現場照片8幀及桃園
    地政事務所繪製之土地複丈成果圖附卷為證（見上開偵查卷
    第119頁、第131頁、第134頁至第141頁）。
  綜上所述，被告甲○○事證明確，犯行堪以認定，應予依法
    論科。
三、按從事廢棄物清除、處理業務者，應向直轄市、縣（市）主
    管機關或中央主管機關委託之機關申請核發公民營廢棄物清
    除處理機構許可文件後，始得受託清除、處理廢棄物業務，
    廢棄物清理法第41條第1項前段定有明文；復按，未依第41
    條第1項規定領有廢棄物清除、處理許可文件，從事廢棄物
    貯存、清除、處理，或未依廢棄物清除、處理許可文件內容
    貯存、清除、處理廢棄物，處1年以上5年以下有期徒刑，得
    併科新臺幣3,000,000元以下罰金，廢棄物清理法第46條第1
    項第4款亦有規定。從而，廢棄物清理法第46條第1項第4款
    之處罰對象並非僅有公、民營廢棄物清理機構始得為處罰之
    主體，最高法院91年度台上字第6778號、第5342號判決可資
    參照。又廢棄物清理法所謂「未依廢棄物清除、處理許可證
    或核備文件內容貯存、清除、處理廢棄物」，其中「貯存、
    清除、處理」之專用名詞定義係指：貯存：指一般廢棄物於
    清除、處理前，放置於特定地點或貯存容器、設施內之行為
    。清除：指一般廢棄物之收集、運輸行為。處理：指下列行
    為：(1)中間處理：指一般廢棄物在最終處置前，以物理、化
    學、生物、熱處理、堆肥或其他處理方法，改變其物理、化
    學、生物特性或成分，達成分離、減積、去毒、固化或安定
    之行為；(2)最終處置：指將一般廢棄物以安定掩埋、衛生掩
    埋或封閉掩埋之行為；(3)再利用：一般廢棄物做為原料、材
    料料、填土或其他經中央主管機關及目的事業主管機關認定
    之用途行為，事業廢棄物貯存清除處理方法及設施標準第2
    條第2款、第3款定有明文。再者，山坡地保育利用條例第9
    條第8款規定：在山坡地為廢棄物之處理，其土地之經營人
    、使用人或所有人，於其經營或使用範圍內，應實施水土保
    持之處理與維護。同法第10條：在公有或他人山坡地內，不
    得擅自墾殖、占用或從事前條第1款至第9款之開發、經營或
    使用。同法第34條規定：違反第10條規定者，處六月以上五
    年以下有期徒刑，得併科新台幣六十萬元以下罰金。被告甲
    ○○在系爭土地將廢棄土填平之行為，即為廢棄物之清除、
    處理行為，被告甲○○未經向直轄市、縣（市）主管機關或
    中央主管機關委託之機關申請核發公民營廢棄物清除、處理
    機構許可文件，即擅自清除、處理廢棄物之所為，核其所為
    係犯廢棄物清理法第46條第1項第4款之罪及山坡地保育利用
    條例第34條第1項之罪，公訴人認被告甲○○係違反廢棄物
    清理法第46條第1項第3款之罪，起訴法條尚有誤會，應予變
    更。又被告甲○○與許哲維及許哲維所僱用在場指揮載運廢
    棄物之大貨車進出系爭土地之不詳姓名成年男子10名及均未
    取得廢棄物清除、處理許可證或核備文件之營業大貨車司機
    邱煥深、黃奇富、張聰明、柯聰進、乙○○及另約10餘名不
    詳姓名年籍之成年營業大貨車司機間，有犯意聯絡、行為分
    擔，為共同正犯。被告甲○○所犯上開二罪，係一行為觸犯
    數罪名，屬想像競合犯，應從一重之廢棄物清理法第46條第
    1項第4款之罪處斷。另公訴意旨認為被告甲○○明知系爭土
    地為公告列管之山坡地，未經主管機關許可，不可提供土地
    回填、堆置廢棄物，惟仍於附件所示之C、D、E、F、G處從
    事廢棄物清除、處理業務，因而致生水土流失，而認被告甲
    ○○所為係違反水土保持法第33條第3項前段、山坡地保育
    利用條例第35條第3項前段之罪；惟查，被告甲○○僅於92
    年11月6日當日至上揭土地從事廢棄物清除、處理業務，清
    除、處理之廢棄物之量約15 9.5立方公尺，業如前述，難認
    如附件所示之C、D、E、F、G之土地均係由被告甲○○堆置
    、處理廢棄物，且亦難認被告甲○○僅一日清除、處理約15
    9.5立方公尺之廢棄物，即造成當地水土流失之結果，此外
    ，復查無其他證據足以證明被告甲○○在系爭土地上為廢棄
    物之清除、處理行為，使系爭土地有生水土流失之情節，公
    訴人此部分之指訴自屬不能證明，惟被告甲○○確有在系爭
    土地從事廢棄物之清除、處理行為，其基本之社會同一，自
    應變更檢察官起訴法條，另被告甲○○被訴違反水土保持法
    第33條第3項前段之罪部分，與其起訴有罪部分，檢察官認
    為有想像競合之裁判上一罪關係，爰不另為無罪之諭知。
四、原審以被告甲○○事證明確予以論罪科刑固非無見，惟查：
    被告甲○○在系爭土地將廢棄土填平之行為，即為廢棄物之
    清除、處理行為，其所為亦有犯山坡地保育利用條例第34條
    第1項之罪，原審漏未論科，認事用法自有違誤，被告上訴
    意旨，否認犯罪，雖無理由，惟原判決既有如上可議之處，
    自應由本院將原判決撤銷改判。爰審酌被告甲○○違反主管
    機關為管理輔導公民營廢棄物清除處理機構所頒令之相關法
    令，擅自在上開地號土地處理、清除廢棄物，危害環境保護
    及衛生，及被告犯罪手段、清除處理廢棄物面積尚非巨大，
    其犯罪後犯罪態度等一切情狀，量處如主文第2項所示之刑
    。末查被告甲○○前未曾受有期徒刑以上刑之宣告，有本院
    被告前案紀錄表附卷可稽，其因一時失慮，致犯本罪，於本
    案犯罪僅為受僱之挖土機司機，並非主導地位，清除、處理
    廢棄物面積尚非巨大，本院認其經此次科刑教訓後，當知警
    惕，應無再犯之虞，因認其所受宣告之刑，以暫不執行為適
    當，爰併予宣告緩刑3年，以啟自新。
據上論斷，應依刑事訴訟法第369條第1項前段、第364條、300條
、第299條第1項前段，廢棄物清理法第46條第1項第4款，山坡地
保育利用條例第34條第1項、刑法第11條前段、第28條、第55條
、第74條第1款，判決如主文。
本案經檢察官羅榮乾到庭執行職務。
中　　華　　民　　國　　94　　年　　12　　月　　15　　日
　　　　　　　　　刑事第22庭審判長法　官  林堭儀
　　　　　　　　　　　　　　　　  法　官  宋  祺
　　　　　　　　　　　　　　　　  法　官  蔡明宏
以上正本證明與原本無異。
如不服本判決，應於收受送達後十日內向本院提出上訴書狀，其
未敘述上訴之理由者並得於提起上訴後十日內向本院補提理由書
（均須按他造當事人之人數附繕本）。
                                  書記官  陳建邦
中　　華　　民　　國　　94　　年　　12　　月　　15　　日
附錄：本案論罪科刑法條全文
廢棄物清理法第46條
有下列情形之一者，處一年以上五年以下有期徒刑，得併科新臺
幣三百萬元以下罰金：
一  任意棄置有害事業廢棄物。
二  事業負責人或相關人員未依本法規定之方式貯存、清除、處
理或再利用廢棄物，致污染環境。
三  未經主管機關許可，提供土地回填、堆置廢棄物。
四  未依第 41 條第 1 項規定領有廢棄物清除、處理許可文件，
從事廢棄物貯存、清除、處理，或未依廢棄物清除、處理許可文
件內容貯存、清除、處理廢棄物。
五  執行機關之人員委託未取得許可文件之業者，清除、處理一
般廢棄物者；或明知受託人非法清除、處理而仍委託。
六  公民營廢棄物處理機構負責人或相關人員、或執行機關之人
員未處理廢棄物，開具虛偽證明。無許可文件，以經營廢棄物清
除、處理為常業者，處三年以上十年以下有期徒刑，得併科新臺
幣九百萬元以下罰金。
山坡地保育利用條例第34條第1項
違反第 10 條規定者，處六月以上五年以下有期徒刑，得併科新
台幣 60000元以下罰金。
